【裁判字號】    97,交抗,170
【裁判日期】    970426
【裁判案由】    違反道路交通管理處罰條例
【裁判全文】
臺灣高等法院交通事件裁定             97年度交抗字第170號
抗  告  人
即受處分人  甲○○
上列抗告人因違反道路交通管理處罰條例案件，不服臺灣基隆地
方法院，中華民國96年12月31日所為裁定（96年度交聲字第494
號），提起抗告，本院裁定如下：
    主  文
抗告駁回。
    理  由
一、本件原裁定以原處分意旨略以受處分人即異議人甲○○於民
    國96年10月19日下午6時40分，駕駛車牌號碼DL-0505號（原
    審誤載，應為DL-0508號，茲更正之）自用小客車，途經臺
    北縣汐止市○○路、工建路口（以下簡稱系爭路口）遇「圓
    形紅燈」不停駛靜候而「闖紅燈」違規左轉，為警攔停後製
    單舉發，核無不合，爰依道路交通管理處罰條例第53條第1
    項規定，裁處異議人罰鍰新臺幣（下同）2,700元，並依同
    條例第63條第1項第3款規定，記違規點數3點。及受處分人
    異議意旨略以異議人於舉發時、地，實係由臺北縣汐止市○
    ○路27巷駛出，並欲「沿中興路左轉工建路」以繼續行駛，
    是倘依「中興路號誌」之指示，恐將與「中興路右轉工建路
    」之他車發生碰撞，為求兼顧交通安全，異議人方以「工建
    路號誌」之指示為準，並逕自駕駛車輛沿中興路左轉而駛入
    工建路。乃經向舉發員警解釋上開緣由，員警仍執意開單，
    為此，異議人自難甘服，爰於法定期間提出異議，請求撤銷
    原處分等語。經查，異議人於舉發時、地，本應依「中興路
    號誌」之指示行駛，乃異議人明知上情，猶藉詞「易與中興
    路右轉之他車發生碰撞」，擅自違反「中興路號誌」之指示
    ，駕駛車輛違規左轉駛入工建路等情節，業據異議人敘明在
    卷（詳見異議狀所載），並有異議人隨狀檢附之現場圖及本
    件舉發單影本各1紙附卷足考。據此，異議人於前揭時、地
    ，行經設置燈光號誌管制之系爭路口而擅闖紅燈之違規事實
    ，應已堪可認定而無可疑。茲異議人雖以前詞置辯，即或將
    自己違規行為歸咎於「當地道路動向設計不佳」（參見異議
    狀），或擅憑己意而認其並無遵守「中興路號誌」之義務（
    參見異議狀）；然按標誌、標線、號誌之設置目的，在於提
    供車輛駕駛人及行人有關道路路況之警告、禁制、指示等資
    訊，以便利行旅及促進交通安全。此業經道路交通標誌標線
    號誌設置規則第2條揭示在案。又依道路交通安全規則第102
    條第1項第1款、第11款規定：「汽車行駛至交岔路口，其行
    進、轉彎，應遵守燈光號誌或交通指揮人員之指揮，遇有交
    通指揮人員指揮與燈光號誌並用時，以交通指揮人員之指揮
    為準；交岔路口因特殊需要另設有標誌、標線者，並應依其
    指示行車。」考其立法意旨，亦係在求兼顧行車順暢及廣大
    用路人安全之維護。本此「降低、免除廣大用路人無可預期
    之用路風險」之立法意旨，駕駛人本有隨時注意「標誌、標
    線、號誌」之義務；蓋駕駛車輛使用道路固屬社會發展所容
    認之行為，惟因駕駛車輛使用道路之行為隱藏有一定程度之
    危險，為求降低道路使用之風險，汽車駕駛人本有瞭解並遵
    守相關用路規範之「義務」，以達協同維護用路安全之目的
    ；是關此遵守「標誌、標線、號誌」指示之注意義務，當非
    異議人得擅憑己意、藉詞圖免！更何況，異議人以前詞辯稱
    可不受系爭路口之燈光號誌控管云云，更已對遵行號誌指示
    之其他用路人造成莫大之危害，並顯然悖離異議人所稱「為
    求兼顧交通安全」之本意！據此，異議人以前詞求為免罰，
    當非可取。茲本件違規事實既屬明確，原處分機關援引首開
    規定，對異議人為首揭裁處，即為適法，且無不當；異議人
    猶執前詞置辯，尚無理由，應予駁回。
二、抗告意旨略以抗告人於中興路27巷口欲行駛至工建路時，因
    巷口未設置號誌，方依前方工建路號誌行駛至工建路，而遭
    警攔停並開立罰單，雖員警表示應依中興路號誌行駛，惟於
    中興路27巷口內無法看到左方中興路的號誌與來車，如何依
    該號誌而行止？且社后派出所所長及當地里長在實地勘查後
    ，均表示係爭路口因動向設計不良，致中興路27巷內用路人
    無法遵循中興路號誌直行工建路，並表示在該問題改善前不
    會再開單處罰，是抗告人遭開單受罰自屬誤判，為此提起抗
    告請求撤銷原裁定及原處分云云。
三、按「汽車駕駛人，行經有燈光號誌管制之交岔路口闖紅燈者
    ，處新臺幣一千八百元以上五千四百元以下罰鍰」，道路交
    通管理處罰條例第53條第1項定有明文。且依同條例第63條
    第1項第3款規定，應併記違規點數3點。查本件抗告人於前
    揭時、地駕駛車牌號碼DL-0508號自用小客車，途經臺北縣
    汐止市○○路、工建路口遇「圓形紅燈」不停駛靜候而「闖
    紅燈」違規左轉，為警攔停等事實，有本件之舉發單影本、
    臺北縣政府警察局汐止分局96年11月20日北縣警汐交裁字第
    0960036694號函在卷可稽，且抗告人於異議狀亦不否認此情
    ，再依抗告人於原審提出之現場圖所示，如依抗告人所稱其
    係自汐止市○○路27巷駛出，即為中興路，自應遵守中興路
    號誌之指示行駛，且該車道如為多車道時，抗告人欲左轉彎
    工建路時，亦應先駛入內側車道，方可左轉彎，倘無法即時
    進入內側車道，為交通行駛之安全及交通秩序之維護，即應
    前行中興路或右轉工建路，於可迴車處迴轉後，再前往欲前
    往之道路，尚難為自己行車之方便，以自己之認知，認以「
    工建路號誌」之指示為準，況如依抗告人之認知而行駛，亦
    易與工建路綠燈時往來之車輛發生車禍，雖抗告人稱該地之
    動向設計不良等，惟此自可建議相關之主管機關檢討改進，
    以加強當地之交通行駛之安全及交通秩序之維護，但尚難以
    此為違規之正當理由，本件抗告人之違規事實明確，原審因
    認原處分機關依道路交通管理處罰條例第53條第1項、第63
    條第1項第3款之規定，據以裁處異議人罰鍰新臺幣2,700元
    並記違規點數3點等，於法並無違誤，而駁回抗告人於原審
    之異議，揆諸前揭之規定，並無不當，抗告人之抗告為無理
    由，應予駁回。
四、依道路交通管理處罰條例第89條，道路交通案件處理辦法第
    26條，刑事訴訟法第412條裁定如主文。
中    華    民    國    97    年    4     月    26    日
                  刑事第九庭  審判長法  官 陳貽男
                                    法  官 周盈文
                                    法  官 許宗和
以上正本證明與原本無異。
不得再抗告。
                                    書記官 林淑貞
中    華    民    國    97    年    4    月    28     日


司法院資訊處製作；財團法人民間司法改革基金會備份。
